【裁判字號】    99,抗,364
【裁判日期】    990505
【裁判案由】    聲請撤銷緩刑
【裁判全文】
臺灣高等法院臺中分院刑事裁定           99年度抗字第364號
抗  告  人
即 受刑 人  甲○○
上列抗告人即受刑人因撤銷緩刑案件，不服臺灣彰化地方法院中
華民國98年12月21日裁定（98年度撤緩字第93號），提起抗告，
本院裁定如下：
    主  文
抗告駁回。
    理  由
一、受刑人甲○○提起抗告意旨略以：刑法第75條之1第1項第1
    款係規定於緩刑期內更犯罪，受有期徒刑以上刑之宣告者，
    得撤銷緩刑之宣告，而緩刑期間係自判決確定之日起算，伊
    受緩刑宣告之案件，係於民國98年9月14日確定，伊另犯竊
    盜等罪之時間係97年，並非在緩刑期內更犯罪。又伊於94年
    12月14日起至今於財團法人彰化基督教醫院鹿基分院接受重
    度憂鬱症治療，伊前所犯之罪乃疾病症狀所驅使，並非出自
    本意，此有該醫院所出具之診斷證書正本可證，懇請將原裁
    定撤銷，更為合法之裁定云云。
二、按刑事訴訟法第62條規定：送達文書，除本章有特別規定外
    ，準用民事訴訟法之規定。而依民事訴訟法第137條第1項規
    定：送達於住居所、事務所或營業所不獲會晤應受送達人者
    ，得將文書付與有辨別事理能力之同居人或受僱人。查原審
    本件撤銷緩刑之裁定，係於98年12月28日向抗告人甲○○前
    住所即彰化縣福興鄉○○村○○○街385號（嗣於99年1月25
    日遷至屏東縣潮州鎮○○里○○○路46號）送達，並由「潘
    素霜」代為收受送達，此有原審送達證書在卷可稽（參原審
    卷第9頁），而該項送達雖由送達人勾選「潘素霜」為應受
    送達人即甲○○之同居人，並註明「母代」，然本件抗告人
    之母名為「潘雅庭」，且抗告人之全戶戶籍資料中，並無該
    「潘素霜」之人（參本院卷第14頁法務部戶役政連結作業系
    統），抗告人復具狀陳稱該裁定送達並非其親屬收受（參本
    院99年度抗字第192號卷第4頁），原審傳喚該「潘素霜」到
    庭訊問，亦因「遷移去向不明」而無法送達傳票（參原審卷
    第30頁），本院因認既無法證明「潘素霜」之人係抗告人之
    同居人，則由其代為收受之送達，對抗告人尚不生送達之效
    力，本件原審裁定應自抗告人承認於98年12月31日親自收取
    時（參本院99年度抗字第192號卷第4頁抗告狀），始生送達
    之效力，而抗告人於98年12月31日收受送達後，於99年1月4
    日提起本件抗告，即未逾法定抗告期間，合先敘明。
三、次按「受緩刑之宣告而有下列情形之一，足認原宣告之緩刑
    難收其預期效果，而有執行刑罰之必要者，得撤銷其宣告：
    一緩刑前因故意犯他罪，而在緩刑期內受得易科罰金之有期
    徒刑、拘役或罰金之宣告確定者……。」，刑法第75條之1
    第1項第1款定有明文。而緩刑宣告是否撤銷，除須符合刑法
    第75條之1第1項各款之要件外，觀本條規定並採裁量撤銷主
    義，賦予法院撤銷與否之權限，特於第1項規定實質要件為
    「足認原宣告之緩刑難收其預期效果，而有執行刑罰之必要
    」，供作審認之標準。亦即於上揭「得」撤銷緩刑之情形，
    法官應依職權本於合目的性之裁量，妥適審酌被告所犯前後
    數罪間，關於法益侵害之性質、再犯之原因、違反法規範之
    情節是否重大、被告主觀犯意所顯現之惡性及其反社會性等
    情，是否已使前案原為促使惡性輕微之被告或偶發犯、初犯
    改過自新而宣告之緩刑，已難收其預期之效果，而確有執行
    刑罰之必要。
四、查(一)抗告人前因犯四次詐欺取財罪，經臺灣彰化地方法院於
    98年8月18日以98年度簡字第1748、1749號案判處應執行有
    期徒刑10月，如易科罰金，以新臺幣1000元折算1日，緩刑4
    年，於98年9月14日確定，緩刑期間自98年9月14日起至102
    年9月13日止（參本院卷第10頁之臺灣高等法院被告前案紀
    錄表）。抗告人於緩刑期前即97年8月27-28日，故意更犯一
    次竊盜罪、二次行使偽造私文書罪、三次詐欺得利罪，經臺
    灣臺中地方法院於98年10月21日以98年度訴字第2812號、98
    年度易字第3333號案判處應執行刑有期徒刑10月，如易科罰
    金，以新臺幣1000元折算1日，並於98年11月18日確定。足
    徵抗告人係於緩刑「前」因故意犯他罪，而在緩刑期內受得
    易科罰金之有期徒刑之宣告確定，符合刑法第75條之1第1項
    第1款之規定，抗告人謂刑法第75條之1第1項第1款係規定於
    緩刑期「內」更犯罪……，顯係誤解。(二)抗告人以電腦網路
    拍賣之方式向不特定人詐騙錢財，並得手四次，犯有四次詐
    欺取財罪，此利用科技犯罪破壞人與人之間之信任，行徑猶
    如一般之詐騙集團，惡性非輕，其雖自白案情不諱，而經判
    處應執行有期徒刑10月，並宣告緩刑4年，惟其於緩刑前另
    竊取同事之銀行信用卡，利用電腦網路或電話語音繳款，或
    至特約商店刷卡消費，而犯有一次竊盜罪、二次行使偽造私
    文書罪、三次詐欺得利罪，此有臺灣彰化地方法院98年度簡
    字第1748、1749號、98年度訴字第2812號、98年度易字第33
    33號判決在卷可佐。顯見抗告人並非偶發犯，其法治觀念薄
    弱，自身反省能力不足，違反法規範之情節重大，原宣告之
    緩刑顯難收其預期效果，而有執行刑罰之必要。(三)抗告人雖
    提出財團法人彰化基督教醫院鹿基分院之診斷書一紙，證明
    其患有重度憂鬱症，惟此並不能證明與其前揭所犯各罪有關
    ，前揭判決亦均未載明抗告人所犯各罪與其罹患此症有關，
    故非能以之作為應否撤銷緩刑之依據。
五、綜上，本院認原審裁定撤銷抗告人之緩刑宣告，認事用法並
    無不合。抗告人仍執前詞指摘原裁定不當，並無理由，應予
    駁回。
據上論斷，應依刑事訴訟法第412條，裁定如主文。
中    華    民    國    99    年    5     月    5     日
            刑事第七庭    審判長法  官  林  榮  龍
                                法  官  張  惠  立
                                法  官  李  秋  娟
以上正本證明與原本無異。
不得再抗告。
                                書記官  詹  錫  朋
中    華    民    國    99    年    5     月    6     日

司法院資訊處製作；財團法人民間司法改革基金會備份。
